臺灣高等法院刑事裁定
111年度抗字第252號
抗  告  人
即  被  告  楊博文




選任辯護人  張鴻欣律師
聲  請  人  
即  告訴人  林良材


告訴代理人  蕭雄淋律師
            胡中瑋律師
上列抗告人即被告因聲請人即告訴人聲請發還扣押物案件，不服
臺灣臺北地方法院中華民國110年12月9日裁定（110年度聲更二
字第17號），提起抗告，本院裁定如下：
    主  文
原裁定撤銷。
聲請駁回。
    理  由
一、聲請意旨略以：附表一、二所示物品，前經臺灣臺北地方法
    院於民國109年3月2日在新北市○○區○○路000號2樓、新竹縣○
    ○鎮○○路00巷00號扣押，該等藝術品45件均係聲請人即告訴
    人林良材之作品，遭被告楊博文業務侵占，前開物品雖係被
    告犯業務侵占罪之證物，然既經法院作成扣押物品目錄表，
    並附有照片，足以具體特定被告之犯罪事實，其發還不影響
    本案證據使用，爰依刑事訴訟法第142條規定聲請發還。
二、按可為證據或得沒收之物，得扣押之。扣押物若無留存之必
    要者，不待案件終結，應以法院之裁定或檢察官命令發還之
    。扣押物因所有人、持有人或保管人之請求，得命其負保管
    之責，暫行發還。扣押物未經諭知沒收者，應即發還。但上
    訴期間內或上訴中遇有必要情形，得繼續扣押之，刑事訴訟
    法第133條第1項、第142條第1項前段、第2項、第317條分別
    定有明文。所謂扣押物無留存之必要者，乃指非得沒收之物
    ，且又無留作證據之必要者，始得依前述規定發還；倘扣押
    物尚有留存之必要者，即得不予發還。又扣押物不以屬於被
    告所有者為限，是否有繼續扣押之必要或應予發還，事實審
    法院自得本於職權，依審判之需要及訴訟進行之程度，審酌
    裁量(最高法院103年度台抗字第720號、103年度台抗字第67
    3號、101年度台抗字第255號裁定意旨參照)。
三、經查：
　㈠本件抗告人即被告楊博文因業務侵占案件，經臺灣臺北地方
    檢察署檢察官以108年度偵續字第4號、108年度調偵續一字
    第1號提起公訴，經原審於110年12月8日以109年度易字第28
    4號判處有期徒刑1年，並就扣案如附表一、二所示之物諭知
    沒收，被告不服提起上訴，於111年2月10日繫屬本院111年
    度上易字第215號審理。則被告就附表一、二所示扣案物品
    被訴業務侵占之犯罪事實現由本院審理中，與犯罪事實相關
    之合約關係、侵占標的、範圍、扣案物沒收與否等，均待本
    院調查、釐清，而被告業務侵占之刑事案件尚未進行準備程
    序，其於事實審二審之答辯、聲請調查之證據方法等，均未
    確定，茲為認定事實及保全日後刑罰執行之需，自有繼續扣
    押之必要，尚難先行發還。
　㈡從而，原審裁定准許將扣案如附表一、二所示物品發還聲請
    人，即有未洽。且本件刑事案件卷證均已移送本院審理，扣
    案物是否已無留存之必要，應由本院依審判之需要及訴訟進
    行之程度審酌裁量，聲請人向原審聲請發還，即失所依據，
    為使司法資源有效利用，應由本院自為裁定駁回聲請人之聲
    請。倘聲請人於本件刑事案件審理中對扣押物仍有所主張，
    得逕向本院提出聲請，附此敘明。
據上論斷，應依刑事訴訟法第413條，裁定如主文。
中　　華　　民　　國　　111 　年　　2 　　月　　17　　日
　　　　　　      刑事第三庭    審判長法　官  張惠立  
　　　　　　　　　　　　　　　　  　  法　官  劉兆菊 
　　　　　　　　　　　　　　　　　  　法  官　廖怡貞　
以上正本證明與原本無異。
不得再抗告。
                                      書記官  劉芷含  
中　　華　　民　　國　　111 　年　　2 　　月　　17　　日
附表一（雕塑作品）
編號 題 目 時間（西元） 規格（CM） 材質 01 情人   2001 H400×300  銅 02 讚嘆   1998 H273×L80×W135  銅 03 中庭走走   2001 H141.5×L30  鐵 04 迎風美神   2010 H164×L36  鐵 05 男子漢   2010 H161.5×L45.5  鐵 06 青春的快步   2010 H181×L38  鐵 07 雅典娜   2010 H179.5×L49  銅 08 巧   2010 H115×L26.7  鐵 09 漫步   2010 H101×L30  鐵 10 臉譜   1998 H133×L54×W31  銅 11 側耳傾聽   2013 H114×L90×W50  銅 12 仰天長嘯   2013 H114×L128×W54  銅 13 闔家歡   2015 H166.5×L132×W26  鐵 14 奔馳系列   2014 H36×L75  鐵 15 伺候夜逃   2012 H53×L74×W31  銅 16 情深（二）   2014 H46×L27×W28  鐵 17 聆聽空谷迴音 9   2012 H36×L38  鐵 18 聆聽空谷迴音 11   2013 H33.8×L29  鐵 19 聆聽空谷迴音 13   2011 H71×L64  銅 20 雪茄客   2012 H76.5  鐵 21 巴塞隆納的下午茶   2009 H40.5  鐵 22 行走系列   2003 H70  鐵 23 三人舞   2014 H37.5×L50  鐵 24 高爾夫系列   2016 H79  鐵 25 舞姿系列   2016 H66  鐵 26 舞姿系列   2016 H57  鐵 27 春之嬌女系列（20）   2012 H61  鐵 28 春之嬌女系列（19）   2012 H68  鐵 29 春之嬌女系列（5）   2011 H91  鐵 30 春之嬌女系列   2011 H65.5  鐵 31 祼女（M）   2015 H69  銅 32 祼女（S）   2014 H41.5  銅 33 舞姿   2015 H53.5  銅 34 臉譜   2007 H27×L12.5  銅 35 馬首（有裝錶框）   2014 H87×L68  銅 36 巨擎（手）   2009 H39  銅 37 女姿（一）   2013 H48.5×L12.5  鐵 38 女姿（二）   2012 H53  鐵 

附表二
編號 系列名稱 創作方式 作品編號 01 油畫原住民系列    油彩    120號 02 油畫原住民系列    油彩    100號 03 油畫原住民系列    油彩    100號 04 油畫原住民系列    油彩     60號 05 油畫原住民系列    油彩     50號 06 油畫原住民系列    油彩     50號 07 油畫原住民系列    油彩     30號